臺灣高雄地方法院交通事件裁定　　　 100年度交聲字第1519號
原處分機關　高雄市政府交通局
異　議　人　超越小客車租賃有限公司
代　表　人　傅德義　址同上
上列受處分人因聲明異議案件，對於高雄市政府交通局100 年6
月16日所為之處分（原處分：高市交裁字第裁32-BDB304333號）
，聲明異議，本院裁定如下：
    主  文
原處分撤銷。
超越小客車租賃有限公司不罰。
    理  由
一、原處分意旨略以：異議人即受處分人超越小客車租賃有限公
    司所有之車號8751-MM 租賃小客車於民國100 年2 月16 日9
    時55分，行經高雄市○○路創新公園前路口，因「限速50公
    里、經測速時速76公里、超速26公里」之交通違規，經警逕
    行製單舉發，異議人收受通知單後，於100 年3 月25 日 向
    原處分機關申請應歸責當時承租該車之駕駛人方文良，惟經
    原處分機關調查，因方文良否認曾承租該車，原處分機關乃
    依道路交通管理處罰條例第40條、第63條第1 項之規定，裁
    罰異議人罰鍰新臺幣（下同）1800元，並記違規點數1 點云
    云。
二、異議人則以：異議人為經營租車業者，上開車號8751-MM 租
    賃小客車固為異議人所有，惟該車於100 年2 月15日12時32
    分起至100 年2 月18日14時48分止出租予方文良，是該車於
    100 年2 月16日9 時55分，行經高雄市○○路創新公園前路
    口有「限速50公里、經測速時速76公里、超速26公里」之交
    通違規，自應歸責於當時之駕駛人方文良，而異議人亦已於
    100 年3 月25日檢具方文良之駕駛執照、租賃契約書影本各
    1 份，向原處分機關申報上揭違規應歸責於方文良，詎原處
    分機關仍為上開裁罰，為此聲明異議，請求撤銷原處分等語
    。
三、按道路交通管理處罰條例之處罰，受舉發違反道路交通管理
    事件之受處罰人，認為受舉發之違規行為應歸責他人者，應
    於舉發違反道路交通管理事件通知單應到案日期前，檢附相
    關證據及應歸責人相關證明文件，向處罰機關告知應歸責人
    ，處罰機關應即另行通知應歸責人到案依法處理。逾期未依
    規定辦理者，仍依本條例各該違反條款規定處罰。道路交通
    管理處罰條例第85條第1 項定有明文。又現行違反道路交通
    管理事件統一裁罰基準及處理細則第36條亦明定：「本條例
    之處罰，受舉發違反道路交通管理事件之被通知人，認為受
    舉發之違規行為應歸責他人者，應於通知單記載之應到案日
    期前，檢附相關證據及足資辨識、通知應歸責人之證明文件
    ，向處罰機關告知應歸責人，處罰機關應即另行通知應歸責
    人到案依法處理。逾期未依規定辦理者，仍依本條例各該違
    反條款規定處罰」。查違反道路交通管理事件，原則上固以
    處罰行為人即駕駛人為主，例外始處罰汽車所有人，惟有關
    逕行舉發違規之交通事件，處罰機關得逕行處罰汽車所有人
    等規定，係立法機關斟酌違規駕駛人之違法程度、裁罰時間
    經濟性、蒐證成本之考量（如採證過程中可能增加交通事故
    之風險或若皆需由執法人員攔下所需之人力、物力成本）及
    汽車所有人通常多為車輛之使用人，或知或可得而知係由何
    人使用，如對其科以適度之舉證責任應無不妥等因素，因而
    將反證之責任轉嫁予汽車所有人。該反證之責任，不僅應證
    明其非駕駛人，且除有非可歸責致無從得知實際駕駛人之情
    形外（例如：車輛失竊），更應提出足資辨識、通知應歸責
    人之資料，方可免責（臺灣高等法院高雄分院98年度交抗字
    第572 號、第573 號裁定意旨參照）。經查：異議人所有之
    車號8751-MM 租賃小客車於100 年2 月16日9時55 分，行經
    高雄市○○路創新公園前路口，因「限速50公里、經測速時
    速76公里、超速26公里」之交通違規，經警逕行製單舉發，
    異議人收受通知單後，於100 年3 月25日檢具方文良之駕駛
    執照、租賃契約書影本各1 份，向原處分機關申請應歸責當
    時承租該車之駕駛人方文良，惟經原處分機關調查，因方文
    良否認曾承租該車，原處分機關乃裁罰異議人罰鍰1800元，
    並記違規點數1 點等情，為異議人所不爭執，並有違反道路
    交通管理事件裁決書（見本院卷第4 頁）、異議人與方文良
    間之中華民國小客車租賃定型化契約書及方文良之汽車駕駛
    執照（見本院卷第5 頁正背面）、舉發違反道路交通管理事
    件通知單及舉發照片（見本院卷第15頁）、方文良否認承租
    上開車輛之陳述單（見本院卷第17頁）、異議人提出之逕行
    舉發交通違規案件汽車所有人提供駕駛人申報書、切結書、
    高雄市政府營利事業登記證（見本院卷第20頁、第21頁）影
    本各1 份可稽，堪以認定。可見異議人確曾於上揭時間，將
    上揭小客車出租與他人使用，並非該小客車上揭超速違規之
    駕駛人，且異議人已依規定檢附相關證據、證明文件，向處
    罰機關申請轉換違規責任。至方文良否認曾承租該車等情，
    縱然屬實，惟此尚無礙於異議人確非本件違規行為之駕駛人
    之事實，自難僅因尚無法確認真正駕駛人，即要求非駕駛人
    之異議人應負擔本件違規責任。且異議人以汽車租賃為業，
    其於上揭時間出租上開車輛之際，與承租人簽有租約並影印
    承租人之駕駛執照，尚難認其有何未盡查證承租人身分之情
    形，是其對於上開車輛之上揭違規，應無任何可歸責之事由
    。又異議人於到案日前即檢具該車出租之租約及承租人駕照
    影本等證明文件提出申報應歸責人，而有相當裝備及人員之
    舉發單位或原處分機關，尚無法即時查獲當時駕駛該車之人
    或冒名持方文良駕照承租車輛之人，實無苛求異議人在提出
    該車之承租人等證明文件之外，再提出其他應歸責人之理。
    從而，舉發單位以異議人為逕行舉發之受罰主體，及原處分
    機關進而對異議人予以裁罰，應有違誤。
四、綜上所述，本件違規車輛係異議人出租後始發生之違規，異
    議人並無任何可歸責之事由，且有非可歸責致無從得知實際
    駕駛人之情形，又異議人已依法完成於舉發違反道路交通管
    理事件通知單應到案日期前，檢附相關證據及應歸責人相關
    證明文件，向原處罰機關告知應歸責人之法定要件，復能證
    明違規駕駛者確為他人，則原處分機關逕為上開裁罰，尚有
    未合，異議人執此聲明異議，為有理由，應由本院將原處分
    撤銷，並為異議人不罰之裁定。
五、依道路交通管理處罰條例第87條第2 項、道路交通案件處理
    辦法第19條前段，裁定如主文。
中    華    民    國   100    年    7     月    14    日
                  交通法庭      法  官  施盈志
以上正本證明與原本無異。
如不服本裁定應於送達後5日內向本院提出抗告狀。
中    華    民    國   100    年    7     月    14    日
                                書記官  吳和卿